【裁判字號】    89,訴,189
【裁判日期】    890406
【裁判案由】    毒品危害防制條例
【裁判全文】
臺灣板橋地方法院刑事判決                          八十九年度訴字第一八九號
    公  訴  人  臺灣板橋地方法院檢察署檢察官
    被      告  丙○○
    選任辯護人  趙培宏
右列被告因違反毒品危害防制條例案件，經檢察官提起公訴（八十八年度偵字第二一
九九六號、第二○二五五號），甲○判決如左：
    主      文
丙○○無罪。
    理      由
一、公訴意旨略以：被告丙○○基於概括之犯意，自民國八十八年八月間起，至同年
    十月間止，在臺北縣永和市等處，多次非法販賣第二級毒品安非他命予丁○○與
    不特定人吸用，嗣於八十八年八月二十八日十八時許，在臺北縣永和市○○路八
    十二號地下室內為警查獲，並扣得安非他命七包、電子磅秤一台、販毒帳冊一張
    及吸食器一具；又於八十八年十月一日十七時許，在臺北縣中和市○○路○段八
    十四號住處，為警查獲安非他命三十六包及分裝袋十六只，因認被毒品危害防制
    條例第四條第二項之販賣毒品罪嫌云云。
二、按犯罪事實應依證據認定之，無證據不得推定其犯罪事實，又不能證明被告犯罪
    或其行為不罰者，應諭知無罪之判決，刑事訴訟法第一百五十四條、第三百零一
    條第一項分別定有明文。次按認定不利於被告之事實，須依積極證據，茍積極之
    證據本身存有瑕疵而不足為不利於被告事實之認定，即應為有利於被告之認定，
    更不必有何有利之證據，而此用以證明犯罪事實之證據，猶須於通常一般人均不
    至於有所懷疑，堪予確信其已臻真實者，始得據以為有罪之認定，倘其證明尚未
    達到此一程度，而有合理性之懷疑存在，致使無從為有罪之確信時，即應為無罪
    之判決，此有最高法院八十二年度臺上字第一六三號判決、七十六年臺上字第四
    九八六號、三十年上字第八一六號等判例意旨可資參照。
三、訊據被告丙○○自始堅詞否認有何非法販賣安非他命犯行，辯稱：伊於八十八年
    八月二十八日，係因乙○○邀請吃飯，而至臺北縣永和市○○路八十二號乙○○
    住處，嗣警察到場搜得之物品，只有帳冊一張為伊所有，且為伊記載售出安全帽
    數量所用者，其他扣案物均在高雙清處查得，與伊無關，又八十八年十月一日在
    伊住處查獲之物品，乃「阿祥」之人於當日下午二時許逕放置在伊住處客廳桌上
    ，伊當時不知該物品為安非他命，故未移動之，致為警搜得等語；公訴人認被告
    涉有前開罪嫌，無非執證人丁○○於警訊中之指證，佐以右揭物品扣案為其論據
    。惟查：
    （一）證人丁○○於警訊中之指證係稱：「我要檢舉綽號二哥之男子販賣毒品，
          他現住臺北縣永和市○○路八十四及八十六號之地下室。真實姓名不詳。
          二哥年約四十歲左右、身高約一七○幾公分，體重約六十幾公斤，身材瘦
          高，留西裝頭。」「（問：你於何時﹖何地﹖向二哥購買多少安非他命﹖
          如何聯絡﹖）於八十八年八月十九日凌晨二時許，在右址購買五公克，新
          臺幣五千元。我僅向他買過一次。打0000000000號行動電話聯
          絡。」（見八十八年八月二十六日警訊筆錄），則其於警訊中指證購買安
          非他命之對象僅有一人，且為綽號叫「二哥」之人，並係以撥打0000
          000000號行動電話予「二哥」之人洽談之方式購買安非他命，甚為
          顯然。
    （二）臺北縣警察局中和分局依據證人丁○○前揭供證，於八十八年八月二十八
          日下午五時五十分許，至臺北縣永和市○○路八十二號地下室調查，發現
          被告與乙○○、高雙清等人在場，因當場搜索扣得安非他命七包、電子磅
          秤一台、帳冊一張及吸食器一具，而將被告與乙○○、高雙清等三人帶回
          警局調查，有臺北縣警察局中和分局執行逕行搜索結果報告書在卷可稽，
          於該次調查中，乙○○即承認：「我綽號『二哥』，所使用之行動電話號
          碼為0000000000」，並供證前開扣案物品皆為高雙清所有，由
          高雙清帶至伊住處自行整理、過秤、分裝，被告丙○○係因伊欲請其吃飯
          而至被查獲處所等語，高雙清於該次調查中僅承認自己與乙○○曾吸食安
          非他命，並稱不知被告有無吸食及販賣安非他命等語（以上見八十八年八
          月二十八日警訊筆錄）。又甲○審理時證人即臺北縣警察局中和分局偵查
          員戊○○結證稱：「（八十八年八月二十八日乙○○警訊筆錄）都是按照
          證人乙○○的供述所紀錄，他承認他綽號叫二哥，行動電話號碼也是他說
          的。」（見甲○八十九年三月二十三日審判筆錄）。綜據證人戊○○、黃
          明宏、乙○○、高雙清等人前引供證，當可證明丁○○於八十八年八月二
          十六日所指述購買安非他命之對象即「二哥」其人，應為乙○○而非被告
          丙○○無誤。
    （三）證人丁○○於甲○審理時，猶證稱：「（所吸用之安非他命）是跟板橋的
          朋友買的，叫阿川，是男的，約四十歲，另外中和南勢角的帥哥，是男的
          ，約三十歲。」「在場的丙○○、證人高雙清我都不認識，以前也沒有見
          過，今天是第一次看到。」（見甲○八十九年三月二日訊問筆錄）；證人
          高雙清復就八十八年八月二十八日出現在乙○○處之緣由，及扣案物之來
          源、用途供證稱：「是我的藥頭綽號叫蟑螂的人，是男的，約我在那裡見
          面，我要跟他買安非他命，他住在永和附近，我不知道他跟證人乙○○及
          被告丙○○是甚麼關係，我以前沒有見過被告丙○○，被查獲時是第一次
          跟被告丙○○見面，我當天是五點多到現場，到現場時我也不知有誰在那
          裡，我們交易完之後他先離開，我要離開的時候警察就來了，現場有兩個
          房間，東西是在較靠近我的房間找到的，被查獲前我不知道證人乙○○、
          被告丙○○有在那裡，我也不認識證人乙○○，我是要買多才會放電子秤
          在那裡，吸食器是藥頭放在那裡，我想試吸看看貨好不好。」（見甲○八
          十九年三月二日訊問筆錄），參以證人丁○○先前關於「二哥」乙○○販
          賣安非他命之指證，及乙○○右開警訊中關於扣案物屬高雙清所有及由高
          雙清自行整理、過秤、分裝等供證，俱徵丁○○購買安非他命之對象非本
          案被告，及八十八年八月二十八日在乙○○住處扣得之安非他命、電子秤
          、吸食器，應可疑為高雙清所持有或放置之物品，皆難資為認定被告販賣
          安非他命之證據。
    （四）八十八年八月二十八日扣案之帳冊一張，被告雖承認為其所有，然辯稱係
          其出售安全帽數量之紀錄，而觀諸卷附該帳冊內容（見臺灣板橋地方法院
          檢察署八十八年度偵字第二○二五五號偵查卷第三十一頁），僅略載「皮
          －十、白－十一、肥－四、中－五、樓－五、傳權－十、雄－二」，殊難
          排除其他可能性而可逕認必係被告販賣安非他命之紀錄，亦無從證明被告
          於何時、地，以何價格販賣安非他命予何人。
    （五）至八十八年十月一日下午五時許，在臺北縣中和市○○路○段八十四號被
          告住處客廳雖搜得安非他命三十六包及分裝袋十六只扣案，被告否認為其
          所有，以係綽號「阿祥」之人留置，伊不知情云云為辯，雖與常情有間，
          惟此次搜索並未扣得其他關於被告販售安非他命之跡證，亦無人指證向被
          告購買安非他命，復查無其他事證可排除「阿祥」或他人持有、販賣、寄
          藏該批扣案物等其他可能性，證明被告有何販入或賣出安非他命之具體事
          實，自難僅以該批扣案安非他命及分裝袋等之查獲處所在被告住處客廳，
          即據以臆斷或推認被告有何販賣安非他命之行為無疑。
四、綜上，公訴人所舉事證，尚有合理性之懷疑存在，致使無從為被告販賣安非他命
    之確信，揆諸首開法條規定及裁判先例意旨，本件核屬不能證明被告犯罪，即應
    為無罪之諭知，以昭審慎。
據上論結，應依刑事訴訟法第三百零一條，判決如主文。
本案經檢察官張云綺到庭執行職務。
中      華      民      國      八十九    年      四     月      六     日
                                    臺灣板橋地方法院刑事第六庭
                                        法  官  蔡  新  毅
右正本證明與原本無異。
如不服本判決，應於判決送達後十日內，向甲○提出上訴狀（應附繕本），上訴於臺
灣高等法院。
                                        書記官  謝  麗  秋
中      華      民      國      八十九    年      四     月      六     日


司法院資訊處製作；財團法人民間司法改革基金會備份。
